臺灣士林地方法院民事判決　　　　100 年度訴字第610 號
原　　告　王淳正
被　　告　陳建中
上列當事人間請求損害賠償事件，經臺灣臺北地方法院裁定移轉
管轄前來，本院於民國100 年7 月11日言詞辯論終結，判決如下
：
    主  文
被告應給付原告新臺幣貳萬壹仟零肆拾捌元，及自民國100 年7
月3 日起至清償日止，按年息百分之五計算之利息。原告其餘之
訴駁回。
訴訟費用由被告負擔百分之四，餘由原告負擔。
本判決原告勝訴部份得假執行。
原告其餘假執行之聲請駁回。
    事實及理由
一程序部分
  (一)本件被告未於言詞辯論期日到場，核無民事訴訟法第386 條
    所列各款情形，爰依原告之聲請，由其一造辯論而為判決。
  (二)按訴狀送達後，原告不得將原訴變更或追加他訴。但減縮應
    受判決事項之聲明者不在此限，民事訴訟法第255 條第1 項
    第3 款定有明文。本件原告起訴請求被告應給付原告新臺幣
    （下同）56萬0,635 元，嗣減縮為54萬7,118 元，核屬減縮
    應受判決事項之聲明，與上開規定尚無不合，應予允許。
二原告主張：
  (一)被告於民國99年7 月22日11時52分許，駕駛車牌號碼YT-508
    8 號自用小貨車於新北市○○區○○路往台北方向時，行至
    淡金路及坪頂路口內側左轉車道時，原應與前車保持安全距
    離，並應注意車前狀況，依當時情形，又無不能注意之情事
    ，適有原告駕駛自有之車牌號碼4276-KG 自用小客車（下稱
    系爭車輛）停於該路口等待左轉中，被告竟疏於注意而撞擊
    原告所有之系爭車輛，致系爭車輛之背門及後保險桿等部份
    毀損。
  (二)本件車禍除造成原告之系爭車輛毀損支出修車費用3 萬4,62
    3 元（含後擋隔熱紙費用2,000 元、清理車內碎玻璃費用2,
    000 元）外，原告因處理車輛送修、配合偵查及接受調解，
    請假無法上班而有薪資損失共1 萬3,295 元，以及原告因本
    件車禍而受引起壓力症候群之傷害，支出醫療費用1,200 元
    及受有精神上之痛苦，而有非財產上之損害50萬元，以上損
    害共計54萬7,118 元。爰依侵權行為法律關係，請求被告如
    數賠償。
  (三)聲明：
    1.被告應給付原告54萬7118元，及自起訴狀繕本送達翌日即
      100 年7 月3 日起至清償日止，按年息5%計算之利息。
    2.原告願供擔保，請准宣告假執行。
三被告未於言詞辯論詞日到場，亦未提出書狀作任何聲明或陳述
  。
四法院之判斷
  (一)本件原告起訴主張被告於上開時地駕駛自用小貨車，追撞駕
    駛系爭車輛在路口等待左轉之原告，致原告所有之系爭車輛
    毀損等情，業有車輛毀損及維修照片27張、新北市政府警察
    局淡水分局道路交通事故當事人登記聯單（臺灣臺北地方法
    院100 年度訴字第1550號民事卷宗第8 頁至第10頁以及本院
    卷第24頁）、道路交通事故照片11張在卷可查（本院卷第50
    頁至第55頁），復經被告於臺灣士林地方法院檢察署99年度
    調偵字第608 號案件（下爭系爭偵查案件），警詢中及偵訊
    中均自承有於前揭時地與原告發生該次交通事故之事實，復
    經本院調閱系爭偵查案件卷宗核閱無訛，且被告並未到場或
    以書面爭執。是原告上開主張之事實，堪信為真實。
  (二)又按因故意或過失，不法侵害他人之權利者，負損害賠償責
    任，民事訴訟法第184 條第1 項前段定有明文。又按汽車在
    同一車道行駛時，除擬超越前車外，後車與前車之間應保持
    隨時可以煞停之距離；汽車行駛時，駕駛人應注意車前狀況
    ，並隨時採取必要之安全措施，道路交通安全規則第94條第
    1 項、第3 項定有明文。本件被告駕駛貨車行駛於道路，應
    與前車保持安全距離，並注意車前狀況，必須採取必要安全
    措施，且當時天氣晴朗、天氣乾燥、無障礙且視距良好，有
    道路交通事故調查報告表在卷可參（本院卷第41頁至第43頁
    ），此亦為被告於系爭偵查案件警詢中所自承（本院卷第46
    頁），堪認被告於本件車禍發生並無不能注意之情形。而被
    告於上開時地駕駛竟未採取必要之安全措施，而追撞原告所
    駕駛系爭車輛，造成系爭車輛毀損，被告於本件車禍事故應
    有過失，洵堪認定。且被告所有之系爭車輛之損失確實因被
    告之追撞所造成，因此，系爭車輛之損害與被告之過失行為
    具有相當因果關係，亦堪認定。從而，依據首揭規定，原告
    請求被告就系爭車輛毀損負賠償之責，洵屬有據。
  (三)再按不法毀損他人之物者，被害人得請求賠償其物因毀損所
    減少之價額；又損害賠償，除法律另有規定或契約另有訂定
    外，應以填補債權人所受損害及所失利益為限，民法第196
    條、第216 條定有明文。又按民法第196 條規定：「不法毀
    損他人之物者，應向被害人賠償其物因毀損所減少之價額」
    。此所謂其物因毀損所減少之價額，非不得以修復費用為估
    定之標準，因損害賠償，除法律另有規定或契約另有訂定外
    ，應以填補債權人所受損害及所失利益，且物被毀損時，被
    害人除得依民法第196 條請求賠償外，固不排除民法第213
    條至第215 條之適用。惟修復費用以必要者為限，如係以新
    品換舊品，應予折舊，最高法院77年度台上字第1306號、82
    年度台上字第892 號判決意旨可資參照。以下茲就原告所主
    張之車輛毀損之賠償內容審究如下：
    1.系爭車輛之必要修復費用：
      原告雖主張系爭車輛，因被告侵權行為而毀損，支出前開
      修理費及清潔費共34,623元，有顯隆工業股份有限公司99
      年8 月3 日之電子計算機統一發票（發票號碼：NW000000
      00號）、該公司開具之明細表、國周企業開具之後檔隔熱
      紙收據、峰上汽車材料有限公司開具之電子計算機統一發
      票（發票號碼：000000000 號）及該公司所出具之證明書
      各1 份在卷可參（本院卷第19-23 頁），是原告於修復系
      爭車輛支出上開費用，固堪認定。然其中支出替換零件部
      分之金額為1 萬5,083 元，因更換新品應予折舊，而依行
      政院86年12月30日行政院台(86)財字第52053 號令發布之
      修正固定資產耐用年數表及行政院45年7 月31日台(45)財
      字第4180號函公佈之固定資產折舊率，自用汽車之耐用年
      限為五年，而折舊之遞減率為千分之367 。又最後一年之
      折舊額，加歷年折舊累計額，總和不得超過該資產成本原
      額之十分之九。查系爭車輛為94年6 月10日出廠，有系爭
      車輛行車執照影本1 份在卷可查（本院卷第28頁），系爭
      車輛至前開交通事故發生時間99年7 月22日，已使用超過
      五年，系爭車輛折舊累計額已逾十分之九，故以十分之九
      列計折舊額，經折舊後得請求之餘額應為1,508 元（15,0
      83元x1/10=1508元，元以下四捨五入）。原告就系爭車輛
      零件費用僅得請求1,508 元，另加上前開修理工資及清潔
      費、換貼隔熱紙費用，系爭車輛必要之修復費用為2 萬1,
      048 元（1508+15540+2000+2000＝21048 ）。
    2.薪資損失：
      原告主張每月薪資58,014元，每月應上班天數為24天，於
      99年7 月份因處理系爭車輛維修而請假2.5 天，99年8 月
      13日請假配合因檢察官傳喚而請假1 天，99年9 月1 日及
      99年9 月9 日又因調解而請假2 天，總共損失薪資13,295
      元，並有原告於萬泰商業銀行之綜合存款存摺影本、99年
      7 月份及8 月份員工出勤狀況表，以及士林地檢前開案件
      刑事傳票各1 份在卷可稽（臺灣臺北地方法院100 年度訴
      字第1550號民事卷宗第15-17 頁及本院卷第25頁）。惟被
      告不法行為係造成原告所有之系爭車輛毀損，故被告之損
      害賠償範圍應僅就系爭車輛之損害加以賠償。至於原告請
      假處理車輛維修、檢察官傳喚及調解請假，均與被告不法
      侵害無相當因果關係，非被告應賠償之範圍。原告請求被
      告賠償其薪資損失，尚非有據。
  (四)損害賠償之債，以有損害之發生及有責任原因之事實，並二
    者之間，有相當因果關係為成立要件。故原告所主張損害賠
    償之債，如不合於此項成立要件者，即難謂有損害賠償請求
    權存在。且所謂相當因果關係，係指依經驗法則，綜合行為
    當時所存在之一切事實，為客觀之事後審查，認為在一般情
    形下，有此環境、有此行為之同一條件，均可發生同一之結
    果者，則該條件即為發生結果之相當條件，行為與結果即有
    相當之困果關係。反之，若在一般情形上，有此同一條件存
    在，而依客觀之審查，認為不必皆發生此結果者，則該條件
    與結果並不相當，不過為偶然之事實而已，其行為與結果間
    即無相當因果關係，不能僅以行為人就其行為有故意過失，
    即認該行為與損害間有相當因果關係。經查：原告主張因本
    件車禍之發生而受有壓力症候群之傷害，先後於99年7 月29
    日、同年8 月12日及26日至耕莘醫院就診等情，有耕莘醫院
    乙種診斷證明書、原告於該院之病歷影本各1 份在卷可參（
    本院卷第31頁至第33頁背面），是原告於本件車禍發生後，
    因診斷有壓力症候群且就醫乙節，應可認定。惟「壓力症候
    群」乃為人處於壓力事件後出現之情緒或生理反應。精神科
    診斷性會談後可釐清症狀，下此一診斷，生活事件及個體之
    適應能力均可能影響或造成其症狀，有財團法人天主教耕莘
    醫院莘醫院100 年6 月30日耕醫病歷字第1000003423號函1
    份在卷可參（本院卷第31頁）。是造成壓力症候群之原因可
    能因為生活壓力事件、個體適應能力等。本件被告追撞原告
    之車禍，依據原告車輛毀損之部分均位於車尾之後背門，並
    未波及原告車輛的後座及原告所乘坐之前座，另被告之車輛
    亦無明顯撞擊痕，有交修明細表（本院卷20-23 ）及車禍後
    現場照片（本院卷卷53-55 頁）可參。顯見本件車禍之撞擊
    力道並不大，應屬輕微的車禍案件。且原告於車禍發生後，
    立即驅車追趕肇事之被告至淡水紅樹林站，並以電話報警，
    且於同日下午之1 時15分至1 時40分至警局製作筆錄，詳細
    陳述車禍發生之經過，有原告之調查筆錄在卷可參（本院卷
    47-48 頁）。可見本件車禍發生後，原告的反應及行為均屬
    正常，並無特別受驚嚇之情形。雖原告於本件車禍發生後，
    前往醫院就醫，主訴本件車禍對其造成失眠等影響，而由醫
    師診斷為壓力症候群，有診斷證明書及病歷在卷可參（本院
    卷31-33 頁）。惟本件車禍尚屬輕微，原告於車禍發生時亦
    未受到特別驚嚇，原告縱於車禍後出現壓力症候群之臨床症
    狀，難認與本件車禍之發生有相當因果關係，反之，應與原
    告個體適應能力有關。本件原告所患之壓力症候群既難認與
    本件車禍有因果關係，原告請求被告賠償因壓力症候群就醫
    之費用及非財產上之損害，難認有據。
  (五)綜上所述，本件原告依據侵權行為法律關係，請求被告賠償
    其車輛毀損之損失2 萬1048元之範圍，為有理由，應予准許
    。原告超出上開範圍所請求之車輛損害、薪資損害、醫療費
    用損害及非財產上之損害等均無理由，應予駁回。
  (六)復按給付無確定期限者，債務人於債權人得請求給付時，經
    其催告而未為給付，自受催告時起，負遲延責任，其經債權
    人送達訴狀，或依督促程序送達支付命令，與催告有同一之
    效力；又遲延之債務，以支付金錢為標的者，債權人得請求
    依法定利率計算之利息，民法第229 條第2 項、第233 條第
    1 項亦規定甚明。查本件原告之起訴狀繕本送達於100 年6
    月22日寄存於被告居所地之警察機關，有送達證書附卷可參
    ，故應於該起訴狀送達被告生效（即100 年7 月2 日）時發
    生催告之效力，被告應就本件之損害賠償之給付負遲延責任
    。從而，原告請求被告給付2 萬1048元，自100 年7 月3 日
    起，至清償日止之遲延利息，亦有理由。
五本判決勝訴部分所命給付之金額未逾50萬元，依民事訴訟法第
  389 條第1 項第5 款規定，應依職權宣告假執行。原告其餘假
  執行之聲請，因訴之駁回而失所依據，不予准許。
六本件事證已臻明確，兩造其餘攻擊防禦方法及證據，核與判決
  之結果不生影響，爰不一一論列，併此敘明。
七訴訟費用負擔之依據：民事訴訟法第79條。
中    華    民    國   100    年    7     月    29    日
                  民事第一庭  法  官  黃珮禎
以上正本證明與原本無異。
如對本判決上訴，應於判決送達後20日內向本院提出上訴狀，若
委任律師提起上訴者，應一併繳納上訴審裁判費，否則本院得不
命補正逕行駁回上訴。
中    華    民    國   100    年    8     月    1     日
                              書記官  陳韻如